臺灣高雄地方法院民事判決　　　　　　　99年度訴字第1066號
原　　　告　陳世明
訴訟代理人　邱基峻律師
複代理人　　戴敬哲律師
　　　　　　張碧華律師
被　　　告　吳明禧
上列當事人間請求侵權行為損害賠償事件，本院於民國100 年6
月20日言詞辯論終結，判決如下：
    主  文
被告應給付原告新臺幣壹拾伍萬元，及自民國九十九年五月十八
日起至清償日止，按週年利率百分之五計算之利息。
原告其餘之訴駁回。
訴訟費用由被告負擔五分之一，餘由原告負擔。
本判決第一項得假執行。但被告如以新臺幣貳拾萬元預供擔保後
，得免假執行。
原告其餘假執行之聲請駁回。
    事實及理由
一、原告主張：被告明知訴外人蔡真妙為原告配偶，竟於民國98
    年7 月至9 月間，多次在高雄市汽車旅館發生相姦行為。被
    告所為已導致原告婚姻生活之幸福圓滿狀態遭破壞，嚴重侵
    害原告基於配偶關係之身分法益，且因而造成蔡真妙時與原
    告發生爭執，原告為維繫婚姻之圓滿狀態，乃於98年10月6
    日至被告任職之臺灣高等法院高雄分院（下稱高雄高分院）
    政風室（下稱系爭政風室）投訴上情，被告知悉後，於98年
    10月12日對原告出具切結書（下稱系爭切結書），承認被告
    對蔡真妙之婚外情屬不當行為，自即日起不再對蔡真妙為任
    何接觸及通信等活動，如再發生，願承擔法律責任，並同意
    自願請調至離原告住處較遠之單位。詎被告簽具系爭切結書
    後，未依約履行承諾，仍與蔡真妙保持密切聯繫，致蔡真妙
    情緒不穩，造成原告工作情緒大受影響，亦使原告之子女內
    心受創，課業成績低落，破壞原告婚姻生活之美滿而情節重
    大，則被告非但與蔡真妙發生婚外情，更以相姦方式，損害
    原告之配偶權，致原告身心飽受折磨，精神上受有重創，自
    得請求精神慰撫金新臺幣（下同）1,000,000 元等情。為此
    ，爰依民法第184 條及第195 條侵權行為之法律關係，提起
    本訴等語。並聲明：(一)被告應給付原告1,000,000 元，及自
    起訴狀繕本送達翌日即99年5 月18日起至清償日止，按週年
    利率5 ％計算之利息。(二)願供擔保，請准宣告假執行。
二、被告則以：伊與蔡真妙於98年7 月間熟識，因相談融洽，彼
    此互有聯絡，但無相姦情事。然原告向系爭政風室投訴後，
    伊已出具系爭切結書予原告，且由原告出具和解書（下稱系
    爭和解書），表示不再針對此事對伊提起任何訴訟。嗣原告
    竟不斷對伊以發送簡訊及撥打電話之方式騷擾，致伊不堪其
    擾，始對原告及蔡真妙發送簡訊究明原因，並將原告發送之
    簡訊轉寄予蔡真妙，伊未曾違反系爭切結書之本意等語，資
    為抗辯。並聲明：(一)原告之訴駁回。(二)如受不利之判決，願
    供擔保請准宣告免為假執行。
三、兩造不爭執事項：
  (一)原告與蔡真妙為夫妻關係。
  (二)原告使用手機之門牌號碼為0000000000，原告於大陸地區時
    使用手機號碼為0000000000000 。
  (三)蔡真妙使用手機之門牌號碼為0000000000。
  (四)被告任職於高雄高分院擔任法警職務，與蔡真妙於98年7 月
    間熟識，且有電話聯繫。被告使用手機之門牌號碼為000000
    0000號。
  (五)被告曾發送載有「對不起，昨晚忍不住傳訊，有造成誤會嗎
    ？我有寫信箱…你睡了嗎」內容之簡訊（下稱系爭甲簡訊）
    予蔡真妙。
  (六)原告於98年10月6 日至系爭政風室投訴被告與蔡真妙有相姦
    行為。
  (七)被告於98年10月12日在系爭政風室，將系爭切結書即記載「
    本人對蔡真妙小姐所作不當行為即（婚外情），造成陳世明
    先生及其家庭之困擾，本人深感內疚與悔意，即現起不再與
    蔡真妙小姐有任何接觸、通信等活動，如有再發生者，願接
    受調查及懲處以及擔任所負之法律責任」之內容傳真予原告
    。
  (八)系爭切結書之「（婚外情）」係被告應原告要求而同意加註
    。
  (九)原告於98年10月16日自大陸地區以傳真方式出具系爭和解書
    予被告，內容載明「關於被告與本人老婆發生婚外姦情乙事
    ，吳先生坦承不諱，念茲有所悔悟，本人同意撤銷提告。但
    若有違背切結書之內容，本人將把所有事證轉交……並循法
    律途徑提告」。
  (十)原告出具系爭和解書時，尚未對被告提出任何民、刑事訴訟
    。
  (十一)原告係中興法商學院大學畢業，擔任冠發興業有限公司（下
    稱冠發公司）負責人及獅子會會員，98年所得總額1,214,49
    2 元，名下財產14筆，價值總額29,042,641元。
  (十二)被告98年所得總額863,878 元，名下財產4 筆，價值總額79
    6,124 元。
  (十三)被告於99年2 月21日11時22分以手機發送簡訊予蔡真妙；於
    99年10月4 日12時26分及15時51分以手機發送簡訊予蔡真妙
    。
  (十四)原告於99年7 月17日18時10分以手機發送簡訊予被告；於99
    年8 月7 日17時50分及99年10月3 日5 時50分撥打電話予被
    告；於99年10月4 日13時12分發送簡訊予被告。
  (十五)被告於99年7 月19日15時26分以手機發送簡訊予原告，另於
    99年10月4 日12時55分以手機發送載有「堂堂冠興企業負責
    人屢屢三更半夜擾人手段低劣。你們夫妻想要向我敲一百萬
    嗎？老實說已有律師法院同事向我關切並有記者向法院詢問
    ，若提告而傳開或上報陳氏夫婦冠帝興企業明華國中家長會
    誰都掛不住吧﹗請茲聲善念勿誤判情勢傷人害己。又私人資
    料若用於不法，本人（必）更甚多的回報」內容之簡訊（下
    稱系爭乙簡訊）予原告。
四、爭執事項：  
  (一)被告與蔡真妙有無相姦行為抑或婚外情？被告是否對原告造
    成侵權行為？
  (二)被告有無違反系爭切結書之行為？
  (三)原告請求被告賠償精神慰撫金，有無理由？如有，金額若干
    ？
五、茲就兩造之爭點，析述本院得心證之理由如下： 
  (一)被告與蔡真妙有無相姦行為抑或婚外情？被告是否對原告造
    成侵權行為？
    1.按民法第184 條第1 項前段規定，以權利之侵害為侵權行
      為要件之一，故有謂非侵害既存法律體系所明認之權利，
      不構成侵權行為。惟同法條後段規定，故意以背於善良風
      俗之方法加害於他人者，亦同。則侵權行為係指違法以及
      不當加損害於他人之行為而言，至於侵害係何權利，要非
      所問。而所謂違法以及不當，不僅限於侵害法律明定之權
      利，即違反保護個人法益之法規，或廣泛悖反規律社會生
      活之根本原理的公序良俗者，亦同。婚姻係以夫妻之共同
      生活為其目的，配偶應互相協力保持其共同生活之圓滿安
      全及幸福，而夫妻互守誠實，係為確保其共同生活之圓滿
      安全及幸福之必要條件，故應解為配偶因婚姻契約而互負
      誠實之義務，配偶之一方行為不誠實，破壞共同生活之圓
      滿安全及幸福者，即為違反因婚姻契約之義務而侵害他方
      之權利，最高法院55年台上字第2053號判例意旨參照。從
      而，干擾或妨害基於配偶權應互相協力保持共同生活之圓
      滿安全及幸福之身份法益者，自應負侵權行為損害賠償之
      責甚明。
    2.原告主張被告與蔡真妙多次相姦行為，已嚴重侵害其婚姻
      幸福之圓滿，造成其身心受有重創之事實，業據提出系爭
      切結書、系爭和解書、系爭甲簡訊、系爭乙簡訊、錄音光
      碟1 片及照片3 張為證（見99年度審移調字第96號卷第13
      頁、本院卷第8 89至91-1、106 、123 、124 頁）。然為
      被告所否認，並辯稱：未曾與蔡真妙發生相姦行為，僅相
      談融洽而互有聯絡，系爭切結書原來並無「（婚外情）」
      之記載，基於與原告達成和解之目的，始依原告要求將系
      爭切結書之內容加註「（婚外情）」，未侵害原告婚姻圓
      滿之權利云云。
    3.經查，系爭切結書之第1 、2 句內容係記載「本人對蔡真
      妙小姐所作不當行為即（婚外情），造成陳世明先生及其
      家庭之困擾」乙節，為兩造所不爭，足見被告未曾於系爭
      切結書內記載其對蔡真妙有相姦行為。又蔡真妙於本院中
      證述僅與被告單獨吃飯，當時對相談議題意見一致而握手
      ，未曾與被告發生性行為，亦無接吻及摟摟抱抱之行為，
      被告雖有發送系爭甲簡訊，但不知被告要說何事，（提示
      卷內第89頁至第91頁照片）伊使用之手機內僅有被告半身
      之照片，至於男性性器照片非伊手機內照片等語（見本院
      卷第119 至120 頁）。另參諸原告自承所提出之錄音光碟
      無法聽取內容（見本院卷第181 頁），且原告未曾提出具
      體證據證明本件男性性器照片確係儲存在蔡真妙之手機內
      ，且該照片確係自被告私密處拍攝，則本院尚難僅憑原告
      提出之前揭資料即遽認被告與蔡真妙曾發生相姦行為，原
      告主張被告與蔡真妙曾相姦多次云云，自非可採。
    4.次查，依系爭切結書前揭所示內容觀之，被告僅承認與蔡
      真妙間具不當行為及婚外情，而證人即高雄高分院政風單
      位人員方冠棻於本院中結證稱：系爭切結書內容係被告自
      己撰寫，因原告將婚外情事件交付政風室處理，伊基於職
      務關係訪談被告，被告即表示將儘速與原告和解，希望政
      風室不要再查，而原先切結書之內容由伊傳真予原告後，
      原告要求加註「（婚外情）」，被告事後再度交付伊之內
      容即系爭切結書內容所示，然被告不願意就「婚外情」之
      具體行為對伊說明等語（見本院卷第117 、118 頁）。方
      冠棻與兩造均無利害關係，僅就知悉被告婚外情事件後之
      處理過程為證述，自無甘冒偽證風險，故為虛偽陳述之必
      要，方冠棻所述應屬可採，足認系爭切結書之內容係原告
      認被告先前撰寫之內容不明，經原告要求後，始經被告修
      正如前揭內容，且被告於系爭政風室調查婚外情事件時，
      應係認知其與蔡真妙之互動過程及行為非屬一般異性交友
      之正常舉止，否則自無可能於方冠棻調查此事之過程，不
      詳實說明與蔡真妙間具體之互動行為，積極為自身名譽為
      澄清並反駁原告指摘行為之理。
    5.再查，依被告係高雄高分院之法警及系爭切結書之「（婚
      外情）」係被告應原告要求而同意加註乙節，為兩造所不
      爭，而系爭切結書上已載明「不當行為」、「（婚外情）
      」等詞，如參對被告工作經驗及專業知識，既承認與蔡真
      妙間之往來符合「不當行為」之範疇，且達「婚外情」之
      程度，自非社會大眾普遍認同之男女正常社交活動之標準
      ，否則被告自無於系爭切結書自行記載「不當行為」，嗣
      應原告要求後，再將「婚外情」之文字加註於系爭切結書
      內之理。況被告於99年10月4 日發送予原告之系爭乙簡訊
      係記載「堂堂冠興企業負責人屢屢三更半夜擾人手段低劣
      。你們夫妻想要向我敲一百萬嗎？老實說已有律師法院同
      事向我關切並有記者向法院詢問，若提告而傳開或上報陳
      氏夫婦冠帝興企業明華國中家長會誰都掛不住吧﹗請茲聲
      善念勿誤判情勢傷人害己。又私人資料若用於不法，本人
      （必）更甚多的回報」之內容等節，為兩造所不爭，是依
      被告之認知而言，亦認與蔡真妙間之交往情況，已逾正當
      合理之範疇，足以引起記者注意及日後如經報導或散佈，
      將造成原告名譽及企業形象受損，顯見被告與蔡真妙之交
      往行為確已超越現實社會普遍認同及接受之男女一般社交
      友誼分際，申言之，被告與蔡真妙間之互動舉止已非社會
      大眾普遍容許已婚男女對其他異性正常社交之標準，而係
      已參雜不當之感情及曖昧情愫在內之異常現象，始會引起
      社會大眾探知、討論甚至造成負面評價之可能，亦徵被告
      與蔡真妙間之行為縱未達於通姦、相姦，衡情，其程度顯
      已危急原告與蔡真妙協力保持婚姻存續中共同生活之圓滿
      安全及幸福等法益。是原告雖僅主張程度較重之通姦、相
      姦，但實質上已主張其婚姻生活圓滿狀態遭受危害，此於
      事故發生後，被告即向高雄高分院投訴此事已造成夫妻婚
      姻失和等情足佐。揆諸上開說明，被告之行為自應對原告
      造成侵權行為無訛，被告所辯，自非可採。
  (二)被告有無違反系爭切結書之行為？
    1.原告主張被告出具系爭切結書後，仍與蔡真妙有通信活動
      ，已違反系爭切結書之事實，並提出被告出具系爭切結書
      後對蔡真妙發送簡訊之資料為證（見本院卷第156 頁），
      然為被告所否認，並辯稱：因出具系爭切結書後，原告仍
      持續不斷騷擾被告之生活，被告始將原告發送之簡訊內容
      轉寄予蔡真妙云云。
    2.經查，被告於98年10月12日將系爭切結書傳真予原告時，
      係載明「…即現起不再與蔡真妙小姐有任何接觸、通信等
      活動，如有再發生者，願接受調查及懲處以及擔任所負之
      法律責任」之內容，而被告於99年2 月21日11時22分以手
      機發送簡訊予蔡真妙，復於99年10月4 日12時26分及15時
      51分以手機發送簡訊予蔡真妙乙節，為兩造所不爭，足見
      被告出具系爭切結書予原告後，仍有以手機發送簡訊之方
      式對蔡真妙聯絡之行為，依系爭切結書而論，被告確已違
      反系爭切結書之約定，即應依約就「婚外情」之行為負相
      關法律責任甚明，換言之，被告依系爭切結書之約定，自
      98年10月12日起，不得再與蔡真妙為任何方式之接觸，縱
      被告係轉寄原告發送之簡訊內容，亦屬對蔡真妙之通信行
      為，則被告此部分所辯，亦非可採。
  (三)原告請求被告賠償精神慰撫金，有無理由？如有，金額若干
    ？ 
    1.按因故意或過失，不法侵害他人之權利者，負損害賠償責
      任。故意以背於善良風俗之方法，加損害於他人者亦同；
      不法侵害他人之身體、健康、名譽、自由、信用、隱私、
      貞操，或不法侵害其他人格法益而情節重大者，被害人雖
      非財產上之損害，亦得請求賠償相當之金額。其名譽被侵
      害者，並得請求回復名譽之適當處分；前2 項規定，於不
      法侵害他人基於父、母、子、女或配偶關係之身分法益而
      情節重大者，準用之，民法第184 條第1 項、第195 條第
      1 項、第3 項分別定有明文。次按精神慰撫金之多寡，應
      斟酌雙方之身份、地位、資力與加害之程度及其他各種情
      形核定相當之數額。其金額是否相當，自應依實際加害情
      形與被害人所受之痛苦及雙方之身份、地位、經濟狀況等
      關係決定之。
    2.原告主張因被告之行為，致身心受有極大痛苦，故請求精
      神慰撫金1,000,000 元等情。惟被告則以：原告出具系爭
      和解書，即表示已拋棄對被告之損害賠償請求權，縱得請
      求被告賠償損害，原告請求之精神慰撫金過高等語置辯。
    3.經查，被告與蔡真妙間之「婚外情」已達足以干擾或妨害
      原告對於婚姻共同生活應享有圓滿安全及幸福之人格法益
      ，且被告與蔡真妙間之交往行為將造成原告面臨商場及其
      他社交上名譽受損之疑慮，足認情節已達重大之程度，原
      告精神上自受有無可言喻之痛苦。又被告業已違反系爭切
      結書之約定，且應對原告負相關之法律責任等節，已如前
      述，則原告訴請被告依上揭侵權行為之規定對其負非財產
      上之損害賠償責任，應屬有據。 
    4.次查，原告係中興法商學院大學畢業，擔任冠發公司負責
      人及獅子會會員，98年所得總額1,214,492 元，名下財產
      14筆，價值總額29,042,641元乙節；被告98年所得總額86
      3,878 元，名下財產4 筆，價值總額796,124 元，為兩造
      所不爭，暨參諸被告自陳係專科畢業，擔任高雄高分院法
      警（見本院卷第181 頁），本院審酌兩造身份、地位、學
      歷、所得、職業及被告侵害原告婚姻生活圓滿幸福之手段
      與造成損害之程度，被告迄今仍否認上情，不願意賠償原
      告，暨被告與蔡真妙發生婚外情之期間非長等一切情狀，
      認原告起訴請求之精神慰撫金數額稍嫌過高，應予核減至
      150,000 元為適當。至逾上開部分之請求，則屬無據。
六、綜上所述，被告與蔡真妙間發生婚外情之行為，侵害原告婚
    姻幸福之人格法益而情節重大，從而，原告依民法第184 條
    及第195 條侵權行為之法律關係，請求被告給付150,000 元
    ，及自99年5 月18日起至清償日止，按週年利率5 ％計算之
    利息，為有理由，應予准許，逾此範圍之請求為無理由，應
    予駁回。
七、本件所命給付之金額未逾500,000 元，依民事訴訟法第389
    條第1 項第5 款之規定，自應依職權宣告假執行，此部分雖
    經原告陳明願供擔保，聲請宣告假執行，惟其聲請不過促請
    法院職權發動，本院無庸就其聲請為準駁之裁判，併此敘明
    。另被告陳明願供擔保聲請免為假執行之宣告，經核並無不
    合，爰酌定相當擔保金額准許之。至原告敗訴部分，其假執
    行之聲請即失所附麗，應併予駁回。
八、本件事證已臻明確，兩造其餘攻擊防禦方法，經核與判決結
    果，不生影響，爰不一一論述。
九、據上論結，本件原告之訴為一部有理由，一部無理由，依民
    事訴訟法第79條、第389 條第1 項第5 款、第392 條第2 項
    ，判決如主文。
中    華    民    國   100    年    6     月    30    日
                  民事第五庭  審判長法  官    黃國川  

                                    法  官    張維君
                                              
                                    法  官    何佩陵
上為正本係依原本作成。
如不服本判決，應於送達後20日內，向本院提出上訴狀並表明上
訴理由，如於本判決宣示後送達前提起上訴者，應於判決送達後
10日內補提上訴理由書（須附繕本），如委任律師提起上訴者，
應一併繳納上訴審裁判費。 
中    華    民    國   100    年    6     月    30    日
                                    書記官    陳喜苓